【裁判字號】    98,訴,2010
【裁判日期】    981229
【裁判案由】    清償借款
【裁判全文】
臺灣高雄地方法院民事判決              98年度訴字第2010號
原      告  合作金庫商業銀行股份有限公司
法定代理人  戊○○
訴訟代理人  甲○○
            丙○○○
被      告  盈萊有限公司
兼  法  定
代  理  人  乙○○
被      告  丁○○
上列當事人間清償借款事件，經本院於民國98年12月15日言詞辯
論終結，判決如下：
    主      文
被告應連帶給付原告新台幣肆佰萬元，及自民國九十八年五月十
七日起至清償日止，按年息百分之二點七四計算之利息，暨自民
國九十八年六月十七日起至清償日止，逾期在六個月以內者，按
上開利率百分之十；逾期超過六個月以上者，按上利率百分之二
十計算之違約金。
訴訟費用新台幣肆萬零陸佰元由被告連帶負擔。
    事實及理由
一、按原告或被告無訴訟能力者，應由法定代理人合法代理，此
    為訴訟成立要件，其有無欠缺，法院不待當事人之主張，應
    依職權調查之。又解散之公司除因合併、分割或破產而解散
    外，應行清算，公司法第24條定有明文。依公司法第113 條
    準用第79條規定，有限公司之清算，以全體股東為清算人，
    但本法或章程另有規定或經股東決議另，另選清算人者，不
    在此限。查被告盈萊有限公司（下稱盈萊公司）僅設有股東
    兼董事1 名即被告乙○○，該公司業經高雄市政府於民國98
    年6 月16日以高市府經二公字第09800568410 號函解散登記
    在案，有公司變更登記表在卷可稽（見本院卷第30頁），揆
    諸前引規定，自應由被告乙○○擔任盈萊公司之法定代理人
    ，合先敘明。
二、原告主張：被告盈萊公司邀被告乙○○、丁○○擔任連帶保
    證人，於民國97年11月17日向原告借款新台幣（下同）400
    萬元（下稱系爭借款），雙方約定借款期限自97年11月17日
    起至98年11月17日止，按月給付利息，期滿清償全部本金，
    利息則按原告公告定儲指數利率加碼年息1.63% 機動計息，
    如有利息一期未付，則視為全部到期，逾期在6 個月以內者
    ，按計息利率10% ；逾期超過6 個月部分，按計息利率20%
    計算違約金（下稱系爭借款契約）。詎被告僅繳息至98年5
    月16日止，自98年5 月17日起即未依約清償本息，依系爭借
    款契約約定，應視為全部到期，為此爰依消費借貸及連帶保
    證之法律關係，提起本件訴訟等語。並聲明：除訴訟費用核
    定外，其餘如主文所示。
三、被告則以：盈萊公司已經解散，乙○○工作無著，丁○○乃
    家庭主婦，均無收入足供清償債務等語置辯。並聲明：原告
    之訴駁回。
四、本件不爭執事項如下：
  (一)盈萊公司邀同乙○○、丁○○擔任連帶保證人，於97年11月
    17日向原告借款新台幣（下同）400 萬元，雙方並簽立系爭
    借款契約。
  (二)被告僅繳息至98年5 月16日止，自98年5 月17日起即未依約
    清償借款本息。
  (三)本件應適用之計息利率為年息2.74%。
五、本件爭點為：原告依消費借貸及連帶保證之法律關係，請求
    被告連帶給付如訴之聲明所示本金、利息及違約金，有無理
    由？茲論述如下：
  (一)按稱消費借貸者，謂當事人約定，一方移轉金錢或其他代替
    物之所有權於他方，而他方以種類、品質、數量相同之物返
    還之契約；借用人應於約定期限內，返還與借用物種類、品
    質、數量相同之物；遲延之債務，以支付金錢為標的者，債
    權人得請求依法定利率計算之遲延利息。但約定利率較高者
    ，仍從其約定利率；當事人得約定債務人不履行債務時，應
    支付違約金，民法第474 條第1 項、第478 條前段、第233
    條第1 項、第250 條第1 項分別定有明文。次按稱保證者，
    謂當事人約定，一方於他方之債務人不履行債務時，由其代
    負履行責任之契約。保證債務，除契約另有訂定外，包含主
    債務之利息、違約金、損害賠償及其他從屬於主債務之負擔
    ，民法第739 條、第740 條亦有明定。又保證債務之所謂連
    帶，係指保證人與主債務人負同一債務，對於債權人各負全
    部給付之責任而言，有最高法院45年台上字第1426號判例要
    旨足資參照。
  (二)經查，原告主張之前開事實，為兩造所不爭執，並有本票、
    授信約定書、連帶保證書、利率變動表為憑（見本院卷第32
    頁、第7 至8 頁、第5 頁、第33頁），應認真實，而被告乙
    ○○、丁○○為系爭借款之連帶保證人，並於連帶保證書上
    簽章（見本院卷第5 頁），揆諸前引規定及說明，被告乙○
    ○、丁○○自應就系爭借款對原告負全部給付之責。從而，
    原告本於消費借貸及連帶保證之法律關係，請求被告連帶給
    付如主文第1 項所示之本金、利息及違約金，為有理由，應
    予准許。
六、本件係原告全部勝訴，其繳納之第一審訴訟費用即裁判費40
    ,600元，應由被告連帶負擔。
據上論結，原告之訴為有理由，依民事訴訟法第85條第2 項、第
87條第1 項，判決如主文。
中    華    民    國    98    年    12    月    29    日
                  民事第五庭  法  官  賴文姍
以上正本證明與原本無異。
如對本判決上訴，須於判決送達後20日內向本院提出上訴狀，同
時表明上訴理由；如已於本判決宣示後送達前提起上訴者，應於
判決送達後10日內補具上訴理由（均須按他造當事人之人數附繕
本）。
中    華    民    國    98    年    12    月    29    日
                              書記官  林秀珍


司法院資訊處製作；財團法人民間司法改革基金會備份。
